臺灣基隆地方法院小額民事判決　　　　　　　　　　　九十一年度瑞小字第四九號
　　原　　　告　丙○○
　　被　　　告　乙○○
　　　　　　　　瑞鋐通運有限公司
　　兼　法　定　甲○○
右當事人間請求損害賠償事件，本院判決如左：
    主　　　文
被告乙○○、瑞鋐通運有限公司應連帶給付原告新臺幣壹萬伍仟壹佰捌拾元，及自
民國九十一年八月十三日起至清償日止，按年息百分之五計算之利息。
原告其餘之訴駁回。
訴訟費用新臺幣壹仟貳佰貳拾元，由被告乙○○、瑞鋐通運有限公司連帶負擔新臺
幣貳佰壹拾陸元，餘由原告負擔。
本判決原告勝訴部分得假執行。
原告其餘假執行之聲請駁回。
    事實及理由要領
一、原告起訴主張被告乙○○係受僱於瑞鋐通運有限公司（以下簡稱瑞鋐公司）之大
    客車司機，於民國九十年七月七日駕駛該公司所有車號Ｙ三－三七八號遊覽車，
    被告甲○○則為瑞鋐公司之董事長兼上開遊覽車之車長，嗣被告乙○○於當天中
    午在嘉義市○區○○路二段與大同路交岔口，違規行駛內側第一快車道，並於劃
    有行人穿越道前未注意前方狀況減速慢行，而攔腰撞及由訴外人陳水信駕駛原告
    所有之車號ＦＡ－○五五五號自用小客車（以下簡稱系爭自用小客車），原告已
    於九十年九月十七日委由嘉義市南都汽車股份有限公司依恢復原狀方式修繕完畢
    ，並先行墊付修理費新臺幣（下同）八萬五千元，為此依民法第一百八十四條第
    一項、第一百八十八條第一項前段、第一百九十一條之三、第一百九十六條之規
    定，請求被告連帶給付八萬五千元，及自起訴狀繕本送達被告之翌日起至清償日
    止，按年息百分之五計算之利息。
二、被告則以被告乙○○確曾於前揭時間、地點駕駛被告瑞鋐公司所有之車號Ｙ三－
    三七八號遊覽車撞及訴外人陳水信所駕駛原告所有之系爭自用小客車，但當時係
    陳水信違規左轉，車禍發生是對方的錯，經臺灣省嘉雲區車輛行車事故鑑定委員
    會及臺灣省車輛行車事故覆議鑑定委員會鑑定結果，均認被告乙○○無肇事因素
    ，被告等人自無過失，且被告瑞鋐公司所有上開遊覽車亦因車禍毀損而支出修理
    費九萬元，爰就此部分主張抵銷等語，作為抗辯。
三、原告主張被告乙○○於前揭時間、地點駕駛車號Ｙ三─三七八號遊覽車撞及原告
    所有由訴外人陳水信所駕駛之系爭自用小客車，致該車受損之事實，業據原告提
    出南都汽車股份有限公司電子計算機統一發票、本院九十年度交自字第一號、臺
    灣高等法院九十一年度交上易字第一七五號刑事判決為證，且為被告所不爭執，
    堪信原告此部分之主張屬實。被告雖否認有任何過失，然查：
  (一)按「行車速度，依標誌或標線之規定‧‧‧」、「汽車行駛時，駕駛人應注意車
    前狀況及兩車併行之間隔，並隨時採取必要之安全措施。」、「汽車行近行人穿
    越道前，應減速慢行‧‧‧」，道路交通安全規則第九十三條第一項、第九十四
　　條第三項及第一百零三條分別定有明文。經本院依職權調閱本院九十年度交自字
　　第一號、臺灣高等法院九十一年度交上易字第一七五號被告乙○○被訴業務過失
　　傷害刑事案件卷宗核閱結果，案發地點之嘉義市○○路○段，行車速限為時速五
　　十公里，業據證人即嘉義市警察局交通隊小隊長陳道三於本院審理時具結證述明
　　確，並有現場照片三張附卷可查。又案發地點為嘉義市○○路○段與大同路交岔
　　路口中央，肇事後遊覽車煞車痕起點距離行人穿越道零點九公尺，長達十二點七
　　公尺，煞車痕終點距離自用小客車輪胎撞擊滑跡三點七公尺，自用小客車遭撞擊
　　後，滑向南往北之車道，其輪胎撞擊滑跡呈弧形，長十一點一公尺，並於北上車
　　道交岔口處遺留大量碎玻璃，遊覽車前方損壞，自用小客車左側前後車門損害、
　　主要肇事因素為未依規定減速等情，有道路交通事故調查報告表、現場照片十五
　　張附卷可查。證人即現場處理警員陳道三於本院審理時復具結證稱：「煞車痕跡
　　，起點是從停止線往路中央延伸，煞車痕終點距離遊覽車停車位置十公尺多，遊
　　覽車車頭與自用小客車左後側碰撞，碰撞後遊覽車往前行，碰撞後沒有煞車痕跡
　　，當時天候路況晴朗，路上車子不多，沒有障礙物。」等語。被告乙○○供述：
　　「之前有踩煞車，撞到後，有離開煞車，車子往前移動後，沒有衝力就停下來。
　　」等語（詳見本院交自字第一號刑事卷宗第一三六、一三七頁）。自現場煞車痕
　　跡長達十二點七公尺，參照「一般公路汽車煞車距離、行車速度對照表」（詳見
　　本院上開卷宗第七一頁），顯見被告乙○○於肇事撞擊原告所乘坐之自用小客車
　　時，時速至少已達四十五至五十公里。再者，該自用小客車左後側門附近嚴重毀
　　損，該車並被撞至南往北之車道，輪胎磨損滑動痕跡長達十一點一公尺，車上玻
　　璃碎片散落於南往北之車道上等情判斷，可知當時撞擊力量強大。而且兩車撞擊
　　後，遊覽車並未因煞車而停住，繼續往前移動，且因被告乙○○於撞擊後即未再
　　踩煞車，故無煞車痕等情，可知實際上汽車煞車距離應大於十二點七公尺，因此
　　被告乙○○當時實際行車速度應高於時速四十五至五十公里。又由現場煞車痕跡
　　起點距離行人穿越道零點九公尺，可知被告乙○○係通過行人穿越道後才踩煞車
　　，是其通過行人穿越道時未有減速慢行，仍以高於時速四十五至五十公里之高速
　　疾駛之行為，洵堪認定。
  (二)被告乙○○駕車本應注意車前狀況，隨時採取必要之安全措施，參以當時天候為
    晴天，日間自然光線，路面乾燥，道路無障礙物，視距良好，行車管制號誌正常
    ，案發地點為該交岔路口中央，交岔路口附近並無樹木阻擋視線，嘉義市○○路
    ○段內側車道至分隔島路面寬達十點一公尺，視界寬廣且視距良好等情，有道路
    交通事故調查報告表和現場照片一張（詳見本院上開卷宗第八八頁）附卷可查，
    是被告乙○○當時並無不能注意車前狀況，隨時採取必要安全措施之情事，而竟
    駕駛遊覽車行經行人穿越道時未減速慢行，仍以高於時速四十五至五十公里之高
    速疾駛，致不及注意車前狀況，而於發現原告所乘坐之自用小客車亦疏未注意其
    左側後方有無來車即違規左轉，行經該交岔路口中央時，已經不及煞車而致肇事
    。被告乙○○疏於注意上開應注意之義務，致生本件車禍，被告乙○○顯有過失
    。
  (三)本件車禍於刑事案件審理中，經送請臺灣省嘉雲區車輛行車事故鑑定委員會和臺
    灣省車輛行車事故覆議鑑定委員會鑑定結果，雖均認被告乙○○無肇事因素，然
    均疏未審酌被告乙○○駕車行經行人穿越道未減速慢行和未注意車前狀況等事實
    ，所為鑑定意見皆不足採。另被告乙○○被訴業務過失致重傷害刑事案件，經審
    理結果，亦認被告乙○○應負過失刑責，經本院判處有期徒刑三月，如易科罰金
    以三百元折算一日，嗣被告乙○○不服提起上訴，復經臺灣高等法院判決上訴駁
    回確定，原告所有系爭自用小客車因本件車禍碰撞受損，與被告乙○○之過失行
    為間顯有相當因果關係，原告主張被告乙○○應負過失侵權行為損害賠償責任，
    自屬有據。
四、按因故意或過失，不法侵害他人之權利者，負損害賠償責任；受僱人因執行職務
    ，不法侵害他人之權利者，由僱用人與行為人連帶負損害賠償責任；民法第一百
    八十四條第一項前段、第一百八十八條第一項前段分別定有明文。本件被告乙○
    ○係被告瑞鋐公司之受僱人，其於執行職務中因駕駛過失致原告所有之系爭自用
    小客車碰撞受損，依上開規定應負賠償責任。而被告瑞鋐公司雖抗辯已要求被告
    乙○○遵守交通規則，但被告乙○○駕車行經行人穿越道確未減速慢行和未注意
    車前狀況，難認被告瑞鋐公司選任受僱人及監督職務之執行已盡相當之注意，或
    縱加以相當之注意而仍不免發生損害，自不得免除其連帶賠償責任。原告依侵權
    行為之法律關係，請求被告乙○○、瑞鋐公司應連帶負賠償之責，自屬有據。本
    件原告所有之系爭自用小客車，於九十年七月七日車禍毀損後，支出修理費八萬
    五千等情，業據原告提出統一發票影本二張為證，核其修理項目均屬維修所必要
    之項目，且被告亦不爭執，該受損汽車因本件車禍遭毀損，所需修復費用為八萬
    五千元，應可認定。但依民法第一百九十六條規定請求物被毀損所減少之價額，
    固得以修復費用為估定之標準，但以必要者為限，即修理材料以新品換舊品，應
    予折舊。原告之系爭自用小客車為八十年十二月出廠，於八十一年一月四日領照
    使用，有汽車行車執照影本可稽，至九十年七月七日肇事受損時止，依營利事業
    所得稅查核準則第九十五條第六項規定：「固定資產提列折舊採用定率遞減法者
    ，以一年為計算單位，其使用期間未滿一年者，按實際使用之月數相當於全年之
    比例計算之，不滿一月者，以一月計」之方法計算結果，實際使用之年數為九年
    五月又十一天，應以九年六月計，其汽車及附加零件已有折舊，應將折舊部分予
    以扣除。本院依行政院所頒固定資產耐用年數表及固定資產折舊率之規定，其他
    業用客車之耐用年數為五年，依定率遞減法每年折舊千分之三百六十九，則原告
    請求之修理費中零件部分為一萬零九十二元，依上開標準計算折舊額已逾原額之
    十分之九，按採定率遞減法者，其最後一年之折舊額，加歷年折舊累計額，其總
    和不得超過該資產成本原額之十分之九，爰依十分之九計算折舊額為九千零八十
    三元（元以上四捨五入），扣除折舊額後，原告所得請求之零件費用為一千零九
    元，連同不應折舊之工資一千五百元、油料一千一百零四元、鈑噴二萬八千九百
    零四元、外包四萬三千四百元，合計七萬五千九百十七元。
五、次按損害之發生或擴大，被害人與有過失者，法院得減輕賠償金額或免除之；前
    二項規定，於被害人之使用人與有過失者，準用之；民法第二百十七條第一項及
    第三項分別定有明文。又後座之人係因藉駕駛人載送而擴大其活動範圍，駕駛人
    為之駕駛汽車，應認係後座之人之使用人（參照最高法院七十四年度臺上字第一
    一七○號判例）。經查本件車禍之發生，固係被告乙○○駕車行經行人穿越道未
    減速慢行和未注意車前狀況所致，然訴外人陳水信駕駛車號ＦＡ－０五五五號自
    用小客車，由慢車道左轉進入世賢路二段與大同路交岔路口，有陳水信之警詢筆
    錄可稽，並為原告所不爭執，陳水信之行為已違反違反道路交通安全規則第一百
    零二條第一項第五款「汽車行駛至交岔路口，其行進轉彎，應依左列規定：四車
    道以上或同向二車道道路欲右轉彎時，應距離交叉路口三○公尺前換入外側車道
    或右轉車道，欲左轉彎時，應距離交叉路口三○公尺前換入內側車道或左轉車道
    ；其設有劃分島劃分快慢車道，在慢車道上行駛之車輛，不得左轉。」之規定，
    足見陳水信之違規駕駛行為對於本件事故之發生亦與有過失。原告既藉駕駛人陳
    水信載送而擴大其活動範圍，揆諸前揭判例意旨，應認陳水信係原告之使用人，
    本院自得減輕被告之賠償金額或免除之。本院斟酌訴外人陳水信與被告乙○○之
    過失程度，認被告乙○○應負百分之二十過失責任，訴外人陳水信應負百分之八
    十過失責任。從而依過失相抵之法則，原告得請求被告乙○○、瑞鋐公司連帶賠
    償損害之金額為一萬五千一百八十三元（即７５９１７元ｘ２０％＝１５１８３
    元，元以下四捨五入，以下同）。
六、另原告以被告甲○○係瑞鋐公司之負責人，並於九十年七月七日事故當天乘坐被
    告乙○○駕駛之車號Ｙ三－三七八號遊覽車，擔任車長職務，疏未要求被告乙○
    ○確實遵守道路交通安全規則第九十八條第一項第一款：「汽車在雙向四車道行
    駛時，大型汽車除超越同一車道之前車外，均不得在內側車道行駛。」、第一百
    零三條：「汽車行近行人穿越道前，應減速慢行‧‧‧」及第九十四條第三項：
    「汽車行駛時，駕駛人應注意車前狀況及兩車併行之間隔，並隨時採取必要之安
    全措施。」等規定，致被告乙○○違規行駛於內側第一快車道上，而撞及原告所
    有由陳水信駕駛之系爭自用小客車，應依民法第一百九十一條之三規定，與被告
    乙○○、瑞鋐公司負連帶賠償責任云云。然刑法第一百九十一條之三之立法理由
    為：「近代企業發達，科技進步，人類工作或活動之方式或其使用之工具與方法
    日新月異，伴隨繁榮而產生危險性之機會大增。如有損害發生，而須由被害人證
    明經營一定事業或從事其他工作或活動之人有過失，被害人將難獲得賠償機會，
    實為社會不公平現象。且鑑於：(一)從事危險事業或活動者製造危險來源。(二)僅從
    事危險事業或活動者於某種程度控制危險。(三)從事危險事業或活動者因危險事業
    或活動而獲取利益，就此危險所生之損害負賠償之責，係符合公平正義之要求。
    」，基上所述，所謂危險責任，指從事危險活動、經營危險設施、或占有危險設
    備或物品之人，因該活動、設施、設備或物品之危險實現，致生損害於他人，於
    歸責上應負之無過失或較過失責任為重之損害賠償責任。本件被告甲○○係在被
    告乙○○之遊覽車上擔任車長，其工作內容主要係服務乘客，縱使尚須注意車前
    狀況，然上開工作本身客觀上並不具有一定之危險性，即無從適用刑法第一百九
    十一條之三一般危險責任之規定，而令被告甲○○負無過失或較過失責任為重之
    損害賠償責任。原告復未舉證證明其所受損害與被告甲○○之工作性質間有何因
    果關係，則其請求被告甲○○與被告乙○○、瑞鋐公司負連帶賠償責任，顯屬無
    據。
七、另按二人互負債務，而其給付種類相同，並均屆清償期，各得以其債務與他方之
    債務互相抵銷，民法第三百三十四條固定有明文，惟該條所稱之抵銷，係以二人
    互負債務，而其給付種類相同並均屆清償期者為要件，故得供債務人抵銷之債權
    ，須為對於自己之債權人之債權，而不得以對他人之債權，對於債權人為抵銷，
    最高法院四十六年臺上字第一二五號判例可資參照。被告瑞鋐公司以其所有車號
    Ｙ三－三七八號遊覽車在本件事故亦受有損害為由，對原告主張抵銷，然原告所
    有之系爭自用小客車於九十年七月七日車禍當時係由訴外人陳水信所駕駛，陳水
    信領有小型車普通駕駛執照，且無飲酒後駕車之情形，有其警詢筆錄附於本院上
    開卷宗可稽，被告瑞鋐公司復未舉證證明原告有指示陳水信違規左轉之行為，則
    原告將系爭自用小客車交由陳水信駕駛，自無須就陳水信之侵權行為負責。本件
    被告瑞鋐公司主張抵銷之遊覽車修理費，既係對訴外人陳水信之債權，並非對原
    告之債權，揆諸前開判例意旨，被告瑞鋐公司以對他人之債權主張抵銷，自不合
    抵銷要件，所為抵銷抗辯，洵不足採。
八、綜上所述，原告基於侵權行為之法律關係，請求被告乙○○、瑞鋐公司連帶給付
　　一萬五千一百八十三元，及自起訴狀繕本送達翌日即九十一年八月十三日起至清
　　償日止，按年息百分之五計算之利息，為有理由，應予准許，逾此部分之請求則
　　無理由，應駁回之。
九、本件係依小額訴訟程序判決，被告乙○○、瑞鋐公司受敗訴判決部分，依民事訴
    訟法第四百三十六條之二十，應依職權宣告假執行。至原告敗訴部分，其假執行
    之聲請已失依據，應予駁回。
十、本件訴訟費用額一千二百二十三元（訴訟裁判費九百三十六元、送達郵費二百八
    十七元），由被告乙○○、瑞鋐公司連帶負擔十七分之三即二百十六元，餘由原
    告負擔。
中　　　華　　　民　　　國　　九十一　　年　　　十　　　月　　　二　　　日
~B臺灣基隆地方法院瑞芳簡易庭
~B　　法      官　陳湘琳
右正本證明與原本無異。
對於本判決如有不服，應於收受送達後二十日內向本院提出上訴書狀，上訴於本院合
議庭，並按他造當事人之人數附具繕本。當事人之上訴，非以判決違背法令為理由不
得為之，上訴狀應記載上訴理由，表明下列各款事項：
(一)原判決所違背之法令及其具體內容。
(二)依訴訟資料可認為原判決有違背法令之具體事實。
中　　　華　　　民　　　國　　九十一　　年　　　十　　　月　　　七　　　日
~B    法院書記官  黃致祥
